臺灣板橋地方法院民事裁定　　　　　　100年度事聲字第121號
異　議　人
即　債權人　萬泰商業銀行股份有限公司
法定代理人　盧正昕
相　對　人
即　債務人　李育銣原名：李淑.
上列異議人對於本院民事執行處司法事務官民國100年4月7 日所
為99年度司執消債更字第40號認可更生方案裁定聲明異議，本院
裁定如下：
    主  文
異議駁回。
    理  由
一、按關於更生或清算之程序，除消費者債務清理條例（下稱消
    債條例）別有規定外，準用民事訴訟法之規定，消債條例第
    15條定有明文。次按當事人對於司法事務官處理事件所為之
    終局處分，得於處分送達後10日之不變期間內，以書狀向司
    法事務官提出異議。司法事務官認前項異議有理由時，應另
    為適當之處分；認異議為無理由者，應送請法院裁定之。法
    院認第一項之異議為有理由時，應為適當之裁定；認異議為
    無理由者，應以裁定駁回之，民事訴訟法第240條之4第1至3
    項亦定有明文。
二、次按更生方案經可決者，法院應為認可與否之裁定；法院為
    認可之裁定時，因更生方案履行之必要，對於債務人在未依
    更生條件全部履行完畢前之生活程度，得為相當之限制，消
    債條例第62條第1項、第2項分別定有明文。而法院得將更生
    方案之內容及債務人財產及收入狀況報告書通知債權人，命
    債權人於法院所定期間內以書面確答是否同意該方案，逾期
    不為確答，視為同意；同意及視為同意更生方案之已申報無
    擔保及無優先權債權人過半數，且其所代表之債權額，逾已
    申報無擔保及無優先權總債權額之二分之一時，視為債權人
    會議可決更生方案復為消債條例第60條第1項、第2項所明定
    。本件債務人聲請更生，前經本院於民國99年1 月28日以98
    年度消債更字第688號裁定開始更生，債務人於100年3月7日
    具狀陳報如附表所示之更生方案，載願第1 期支付新臺幣（
    下同）82,629元，其餘第2期至第96期，每期支付5,000元，
    清償總額為557,629元，清償成數為59.75 %（更生債權為93
    3,320元）。前開更生方案，經本院司法事務官100年3 月10
    日以板院輔99司執消債更明消字第40號函通知債權人於文到
    10日內以書面確答是否同意，其中台新國際商業銀行股份有
    限公司、花旗（台灣）商業銀行股份有限公司具狀表示同意
    更生方案，聯邦商業銀行股份有限公司、萬泰商業銀行股份
    有限公司（下稱萬泰銀行）具狀表示不同意更生方案，而台
    灣土地銀行股份有限公司迄未以書面表示意見，依法即視為
    同意，至澳商澳盛銀行集團股份有限公司台北分公司固以書
    面確答不同意，惟其係於100年3月16日收受上開通知，確答
    期限於同年月26日即已屆滿，然其於同年4月6日始以書面確
    答不同意，顯已逾期，依上開規定，應視為同意。綜上，本
    件同意及視為同意之無擔保及無優先權債權人數已逾半數，
    且其所代表之債權額合計561,369 元，亦逾已申報無擔保及
    及無優先權總債權933,320 元之半數，有債權表、送達證書
    及債權人陳報狀附卷可查。依上開規定及說明，應視為債權
    人會議可決更生方案，則該更生方案於100年4月7 日以99年
    度司執消債更字第40號裁定予以認可。
三、債權人萬泰銀行於收受前開認可裁定後10內提出異議，其異
    議意旨略以：
  (一)債務人與前配偶共育有4 名子女，其中陳意臻、陳宜壎及陳
    勇男均已成年有工作收入，幼子陳勇豪應甫滿或將屆成年，
    已成年人本已有勞動之能力，可外出工作負擔家計，或自給
    自足以完成其自身學業，自無須受債務人支應扶養費用。另
    參債務人於98年5 月間向最大債權銀行即本行聲請前置協商
    時，除主張每月有固定收入外，尚有其2 名女兒每月各給付
    債務人1 萬元之家務津貼；然債務人於鈞院裁准開始更生程
    序後，其所提之更生方案與支出明細不斷反覆更改，又其2
    名女兒以論及婚嫁準備無法繼續負擔家中經濟為由，立切結
    書主張未再支應母親家庭開銷，倘此將使債務人虛增生活必
    要支出，而有害債權人權益之公平實現。況債務人既與子女
    同住一屋簷下，有關家庭生活基本開銷諸如房租、水電瓦斯
    等，自應由債務人與同住且有經濟收入之親人按資力比例分
    擔，非僅由債務人及長子承擔。債務人自謂生活必要支出不
    含扶義費高達17,903元，實難謂其支出均屬「必要」且數額
    「適當」。
  (二)債務人母親李翁梅子年已68歲，應按月領有政府老人年金至
    少3,000 元，即便其母親確有受扶養之必要，並依98年度綜
    合所得稅年滿70歲受扶養直系血親尊親屬免稅額為123,000
    元之標準計算，即每月受扶養金額為10,250元，扣除政府老
    人津貼3,000元後，由包括債務人在內之6名子女分攤扶養，
    債務人需負擔1,208 元，況以債務人負擔過重債務之情形，
    亦應符合減輕其扶養義務之要件。
  (三)綜上所陳，債務人更生方案願將名下保險契約解約並全數用
    以清償，諒其已有高度還款之決心，然債務人是否確已盡其
    所能工作以增加收入，並確實量入為出，盡力壓低所有之支
    出，容有可議。債權人原就對債務人所提更生方案表示不同
    意，認容有再詳察調整之需要。為此具狀向鈞院提出異議，
    爰請求廢棄原裁定等語。
四、本院查：
  (一)本件債務人聲請更生，前經本院以98年度消債更字第688 號
    裁定開始更生程序在案，有上開裁定在卷可參。觀諸債務人
    所提更生方案，其條件以每月為1期，分96期（即8年），第
    1期支付82,629元，其餘第2期至第96期，每期清償5,000 元
    ，清償總額為557,629元，清償成數為59.75﹪。而債務人確
    有薪資、執行業務所得或其他固定收入等情，為債權人所不
    爭，且亦有雇主出具之工作證明書附於本院99年度司執消債
    更字第40號在卷足憑。本院審酌債務人每月薪資收入約25,0
    00元，尚須扶養母親及負擔房租，且其雖將年屆50（54年次
    ），仍願為增加還款金額及成數，提出8 年（96期）之更生
    方案為履行條件，加以債務人依靠工讀維持自身開銷之成子
    女，尚提供每月3,000元 以補貼債務人房租支出，債務人亦
    將子女之房租補貼予以列入，足證債務人已盡力於縮減支出
    增加還款金額，復債務人更將名下保險契約全數解約，並將
    可得之解約金77,629元全數列入更生方案履行條件，顯見其
    極盡清償之誠意，而認該更生方案應屬公允。況按消債條例
    之立法目的，係使債務人得透過更生程序清償債務、重建其
    經濟生活，亦保障債務人於更生方案履行期間內能保有符合
    人性尊嚴之最低基本生活，是以，考量異議人與債務人之利
    益衡平、債務人之償債能力與清償誠意及社會公益等因素，
    難謂原裁定認可債務人之更生方案有欠公允之處。綜合考量
    上情，本院司法事務官認可該更生方案應屬公允、適當、可
    行，尚無違誤、不當。
  (二)異議人雖主張債務人之幼子應甫滿或將屆成年，已成年人本
    已有勞動之能力，可外出工作負擔家計，或自給自足以完成
    其自身學業，自無須受債務人支應扶養費用云云。惟查，債
    務人提出之財產及收入狀況報告書第五、更生方案履行期間
    必要支出狀況欄載明：膳食3,900元、水電瓦斯費1,295元、
    市○○○○○路費975元、交通費511元、勞健保2,022 元、
    生活用品200 元，有財產及收入狀況報告書附於原審卷內可
    稽，顯見債務人幼子之生活費用未列入債務人每月必要支出
    項目甚明。復異議人主張債務人2 名女兒未再支應家庭開銷
    有害債權人權益之公平實現云云。然查，債務人2 名女兒原
    每月提供1 萬元，因其各自經濟尚有困難且各自有成家打算
    ，無法再提供債務人每月生活補貼，有切結書2 紙在卷可稽
    ，堪認為真實，是異議人上開主張，尚非可取。又異議人主
    張債務人扶養母親應以免稅額計算，並扣除政府老人津貼，
    由包括債務人在內之6 名子女分攤扶養云云。然查，扶養親
    屬免稅額僅係稅法上得以減稅之額度，與計算每人每月最低
    生活費究屬兩事，異議人以免稅額推算本案合理之扶養費，
    並非可採。
五、綜上所述，本件經視為債權人會議可決之更生方案，其內容
    並無對部分債權人不利或內容、程序上不合法，亦無對不同
    意、未出席之債權人不公允之情形，是本院民事執行處司法
    事務官就前揭經債權人會議可決之更生方案，認該更生方案
    應屬公允、適當、可行，又無本條例第63條所定不應許可之
    消極事由存在而予以認可，惟為使異議人養成合理消費觀念
    ，盡力履行更生方案，就異議人在未依更生條件全部履行完
    畢前之生活程度，裁定為相當之限制，尚無違誤、不當。異
    議人之異議為無理由，應予駁回。
中    華    民    國    100    年    5    月    30    日
                  民事第一庭    法  官  黎文德
以上正本證明與原本無異
如不服本裁定應於送達後10日內向本院提出抗告狀，並應繳納抗
告費新臺幣1,000 元整。
中    華    民    國    100    年    5    月    30    日
                                書記官  呂昆